【裁判字號】    98,上更(一),319
【裁判日期】    980930
【裁判案由】    強盜
【裁判全文】
臺灣高等法院刑事判決               98年度上更(一)字第319號
上  訴  人
即  被  告  甲○○
選任辯護人  施習盛律師
上列上訴人因被告強盜案件，不服臺灣板橋地方法院94年度訴字
第17 04號，中華民國95年1月17日第一審判決（起訴案號：臺灣
板橋地方法院檢察署94年度偵字第4020號），提起上訴，本院判
決如下：
    主  文
上訴駁回。
    事  實
一、甲○○與丁○○、戊○○（均另案判決確定）兄弟二人共同
    基於意圖為自己不法所有之概括犯意，計畫強盜他人財物，
    先於民國九十二年五月九日晚間七時許，由丁○○至位於臺
    北縣板橋市○○路○段二五八號之熊熊自小客車租賃公司，
    向不知情之負責人許瑞章，承租牌號五Ｎ─四五○六號自用
    小客車，準備供強盜之用。租得汽車後，丁○○、戊○○、
    甲○○三人遂結夥於九十二年五月十一日上午六時四十五分
    許，由戊○○駕駛車號五Ｎ─四五○六號自用小客車，附載
    丁○○、甲○○，於路上行駛伺機作案，經臺北縣泰山鄉○○○路二十六巷口時，見該巷口之檳榔攤僅有乙○○一人，
    遂由戊○○停車把風，甲○○、丁○○、戊○○其中二人下
    車，甲○○或丁○○其中一人持事先於路邊拾得之他人棄置
    之鐵條一條（未扣案），入內佯稱購買檳榔，待乙○○彎腰
    拿取時，即手執上開鐵條，自後毆打乙○○頭部三次，以此
    強暴方式，致乙○○受有頭部外傷併枕部血腫三乘三公分，
    左耳後瘀血挫傷紅腫、左耳撕裂傷約一點○公分長、左腕挫
    傷瘀血及左手麻痛之傷害（傷害部分未經告訴），乙○○見
    不能抗拒，迅即負傷逃出檳榔攤，丁○○或戊○○其中一人
    即在檳榔攤內搜取財物（持鐵條至檳榔攤者若係甲○○，搜
    取財物者即為丁○○，持鐵條至檳榔攤者若係丁○○，搜取
    財物者即為戊○○），搜得硬幣共約新臺幣（下同）三千元
    （起訴書誤為二千元），得手後，二人再上車，由戊○○駕
    車逃逸，汽車行駛中甲○○於山區將上開鐵條一支隨手向車
    外拋棄而滅失。丁○○、戊○○和甲○○三人復於同日下午
    三時二十分許，由戊○○駕駛同上小客車，附載丁○○、甲○○，行經基隆市○○區○○街四巷五十二號前，見己○○○獨自一人，頸上戴有項鍊，其三人即於車上商議，取得合
    意，而基於同上之概括犯意，戊○○將車停於路旁，再與丁○○一起下車，甲○○在車上把風，丁○○上前拉扯及毆打
    己○○○致其左眼、左腳腳踝受傷、右手手肘擦傷而施以強
    暴（傷害部分未經告訴），使己○○○倒地不能抗拒，而強
    取其金項鍊一條（價值約三萬元），得手後，一起上車而駕
    車加速逃逸。所搶得之金項鍊持往不明銀樓變賣，得款一萬
    多元，由丁○○和甲○○平分花用。嗣於九十二年五月二十
    五日，甲○○自行前往警局製作筆錄檢舉丁○○、戊○○共
    犯強盜案件，丁○○、戊○○亦另因另案之共犯詹朝文經警
    查獲，警方依詹朝文之供述循線查獲。嗣於九十二年六月三
    十日十七時十五分許，經丁○○、戊○○於警詢時供承上情
    ，由警員通知甲○○到案，始查知上情。
二、案經臺北縣政府警察局板橋分局報告臺灣板橋地方法院檢察
    署檢察官偵查起訴。
    理  由
一、按被告以外之人於審判外之陳述，經當事人於審判程序同意
    作為證據，法院審酌該言詞陳述或書面陳述作成時之情況，
    認為適當者，亦得為證據。當事人、代理人或辯護人於法院
    調查證據時，知有第一百五十九條第一項不得為證據之情形
    ，而未於言詞辯論終結前聲明異議者，視為有前項之同意。
    刑事訴訟法第一百五十九條之五定有明文。其餘以下所引被
    告以外之人於審判外之言詞陳述等證據，經本院詢問關於證
    據能力，上訴人即檢察官與被告、辯護人等均表示無意見，
    該等證據復均經提示，當事人均未於言詞辯論終結前聲明異
    議，本院審酌該等證據作成之情況，無違法取得情事，認為
    適於為本件認定事實之依據，依刑事訴訟法第一百五十九條
    之五第二項規定，應認具有證據能力。
二、訊據被告甲○○雖承認曾於九十二年五月十一日乙○○、己○○○遭搶之時，與丁○○、戊○○同在犯罪現場，在兩次
    案發前，均經丁○○、戊○○告知即將行搶及行搶之地點、
    對象，並曾依丁○○、戊○○之指示，在車內後座將鐵條交
    付丁○○二人，其二人下車持該鐵條行搶乙○○，行搶乙○○得手上車，又將鐵條帶上車，被告親自丟棄該鐵條，及其
    自九十二年五月九日至同年月十一日，均與丁○○、戊○○
    共處，對前揭二件強盜案件被害人遭搶之案發過程均詳細知
    知悉等情，惟否認有參與強盜之犯行，辯稱：丁○○、戊○○強盜時，被告均留在車上，並未下車。乙○○遭強盜部分
    ，丁○○作案前，曾問被告要不要一起下車，當時被告即回
    答不下車，戊○○將車停好之後，丁○○、戊○○兩人即下
    車作案，被告則坐在車內後座；搶己○○○部分，當時被告
    也是坐在後座，戊○○、丁○○有問被告要不要去搶奪己○○○，又問被告有無反對之意，被告當時回以「看你們搶這
    些老弱婦孺，於心不忍」，希望他們不要繼續犯案，也希望
    他們不要繼續再帶被告一起去犯案，但被告從九十二年五月
    九日到同年月十一日之間都被戊○○、丁○○帶著走，期間
    無法與家人聯繫，當時雖有攜帶行動電話，但是沒有電，戊○○、丁○○強盜完畢後，就前往典當、變賣搶得之贓物，
    再去買毒品吸食，丁○○二人僅提供被告吃、住，被告未參
    與分贓或施用毒品，當被告脫離戊○○、丁○○，即前往報
    案逮獲二人，被告是檢舉人云云。經查：
  (1)前揭犯罪事實，業經證人即被害人乙○○、己○○○於偵查
    及原審證述被害情節明確，復有證人即共犯丁○○、戊○○
    、證人即承辦本案並查獲丁○○、戊○○之警員丙○○之證
    詞可資佐證。乙○○於偵查及原審證稱：案發時，一部紅色
    自小客車行駛至其檳榔攤旁巷口停下，從車上走下一名身材
    魁梧之年輕男子，對其表示要買檳榔，當其轉身彎腰拿取檳
    榔時，該名歹徒即持鐵條自其身後對其重擊，第一下打到後
    腦正中央，第二下打到頭部左側耳朵上方，第三下打到頭的
    上方中間，第二名歹徒亦走進檳榔攤，其為自保，便衝出檳
    榔攤躲避，任由二名歹徒取走其零錢筒駕車逃逸等情（見他
    字卷第五十六頁、第五十七頁、原審卷第一六六頁至第一七
    七頁），並提出診斷證明書及乙○○當庭親繪之遭搶現場地
    形圖為佐（見他字卷第三十七頁及原審卷第一八六頁）。乙○○證述其受害經過，形容首位進入檳榔攤，佯稱購買檳榔
    之歹徒頭髮長長捲捲的，是大捲的，且就此節印象深刻、一
    再強調，再描述隨後進來之第二名歹徒臉是四方形，身材較
    第一位歹徒瘦等情（見原審九十四年十一月二日審判筆錄）
    ，參以被告自承係與丁○○、戊○○三人共同前往乙○○之
    檳榔攤，其目睹乙○○遭搶之全部過程等情，又丁○○、戊○○二人亦均證稱此案是被告與其二人所為，故可確定下手
    行搶歹徒者，排除丁○○、戊○○及被告以外之人，而得確
    定係丁○○、戊○○與被告其中二人下手，其餘一人留在現
    場車上。被告既在現場，所須審就者，即為被告是否下手行
    搶，或在車上把風，抑或雖在車上旁觀丁○○、戊○○實施
    強盜行為，其本人卻無犯意之聯絡。
  (2)原審依職權調得丁○○、戊○○於九十二年六月間到案時所
    拍攝之口卡照片及丁○○、戊○○、被告於本案案發後警詢
    時，與上開口卡照片同時拍攝之照片參互以觀（見原審卷第
    二○二頁、第二○三頁、第二五八頁反面、第二五九頁），
    丁○○、戊○○當時之髮型，均係一般未留鬢角之直髮西裝
    頭，獨被告一人頭髮濃密且長，具有相當捲度，而符合乙○○「長長捲捲」之形容，被告亦於本院更審前之審理庭，自
    承其頭髮係自然捲（見本院九十五年上訴字第八二七號卷第
    四十八頁反面）。另依上開照片所示，丁○○之臉型較偏向
    方形、身材亦較被告為瘦之第二名歹徒特徵。參以丁○○、
    戊○○均證稱照片中所示三人髮型、外貌、衣著，均與案發
    時相似（原審九十四年十二月二日審判筆錄）。此外，證人
    丁○○偵查時證稱：其與戊○○、被告三人前往租車時，即
    已打算伺機犯案。在駕車過程中，三人互有提議下手目標。
    前往乙○○檳榔攤強盜財物時，自小客車由戊○○駕駛，被
    告坐後座，被告從後座看見檳榔攤內只有乙○○一人，遂由
    被告提議強盜之，由被告佯裝進入購買檳榔，被告在下車後
    從地上隨意拾起一截鐵條，進入檳榔攤，直接敲打乙○○，
    乙○○不敵而逃出檳榔攤，丁○○見狀，直接進入檳榔攤搜
    刮財物；其三人一起犯案，均在車上談分工計劃，再由其中
    一人駕駛汽車，另二人一起下車強盜財物等語（見他字卷第
    四十六頁、第四十七頁）。證人戊○○於原審時亦證稱：其
    與丁○○、被告等三人搭乘承租之自小客車，前往乙○○檳
    榔攤內強盜財物，當時由其駕駛，丁○○坐右前座，被告坐
    後座，被告見檳榔攤內只有一人，便提議行搶，指示其駕車
    繞回來，其把車子繞回來後，被告直接下車，順道撿起一旁
    之鐵條進入檳榔攤內佯裝購買檳榔，進入後便持鐵條毆打乙○○，乙○○不敵而跑走，丁○○亦下車，其二人搜刮財物
    ，回來時，就帶回一些零錢等語（見原審卷第一一二頁至第
    一一六頁背面）。核對丁○○、戊○○之證詞，所述有關被
    告如何撿拾作案用之鐵條、如何進入檳榔攤、為何挑乙○○
    之檳榔攤下手、被告及丁○○如何實施等細節，均證述綦詳
    ，所述悉相符合。
  (3)乙○○於偵查時證述其於警局對被告之指認確實（見他字卷
    第五十七頁）。丁○○於檢察官偵查時亦證稱乙○○檳榔攤
    案，當時警方先讓被害人指認伊和戊○○，被害人說不是其
    二人所毆打，後來回到分局，警方聯絡被告前來，被害人即
    指認是被告等語（見他字號卷第四十七頁）；參以戊○○於
    原審證述：被告的頭髮是捲捲的，還有留鬢角，丁○○的頭
    髮無捲等語（見原審卷第一一五頁）；又丙○○於本院復證
    述：乙○○於九十二年六月三十日在警局指認時（見他字卷
    第三十六頁），丁○○、戊○○兄弟亦在指認室裡一同列隊
    被指認，乙○○指認是被告所為等語（見本院審判筆錄第十
    頁）。以上已足認定先進入檳榔攤，持棍棒朝乙○○後腦毆
    擊之歹徒，係被告之可能性極高。惟乙○○於原審證述：印
    象中只記得歹徒頭髮長長捲捲的，臉型沒有印象，在警局中
    指認被告是因僅有被告一人頭髮長長捲捲的，警察有說指認
    室裡只有一位頭髮長長捲捲的，伊也只記得歹徒是長長捲捲
    的，故告訴警察大概是此人吧等語（見原審卷第一七一頁）
    。以乙○○與被告素未謀面，案發時天色未亮，僅憑檳榔攤
    小燈之照明，與歹徒短暫之對話，衡情對於歹徒之長相，無
    深刻記憶，並不違常，故乙○○於原審所述對於歹徒之面容
    毫無印象，只記得其頭髮之特徵等語，應為真實。是以乙○○之證詞，尚不排除本件由丁○○、戊○○兄弟下手，其被
    搶時，被告獨處在丁○○兄弟租得之汽車上觀看。被告陳稱
    丁○○於犯案時頭髮也是捲的等語（見本院九十五年上訴字
    第八二七號卷第四十九頁反面），又乙○○關於被告之指認
    完全繫於該長長捲捲的頭髮，為求慎重，本院因認該持鐵條
    之人除被告之外，不排除是丁○○，至於戊○○當時之髮型
    與「長長捲捲」之特徵殊異，故應予排除，亦即，應認若係
    被告持鐵條至檳榔攤毆打乙○○，則搜取財物者即為丁○○
    ，若持鐵條至檳榔攤者係丁○○，則搜取財物者即為戊○○
    ，此外別無其他可能，已如前述。
  (4)戊○○證稱被告當時所持之鐵條係類似鋼筋鐵條，約有六、
    七十公分，粗約直徑二、三公分；丁○○證稱被告當時所持
    之鐵條外觀是圓形的，長度最少有五、六十公分，粗約直徑
    二、三公分，手握剛好（原審九十四年十月十二日審判筆錄
    ），乙○○證稱當時歹徒持鐵條重擊，第一下被打到後腦正
    中央，第二下是打到頭部左側耳朵上方，第三下是打到頭的
    上方中間，當時伊用左手護著頭，結果左手腕虎口麻了半個
    月之後才漸漸有感覺等情（原審九十四年十一月二日審判筆
    錄），足認被告所攜帶犯案之鐵條一支，既係質堅且硬之金
    屬製品，客觀上足以危害他人生命、身體，而足供兇器使用
    ，亦可認定。
  (5)被告雖稱係因心情不好而與丁○○、戊○○租車共同出遊，
    對丁○○、戊○○之強盜犯行並無犯意聯絡、行為分擔云云
    。然以被告所稱丁○○、戊○○犯案時均係自行下車行搶，
    被告均未參與，並持反對之立場等情節加以思量，衡情丁○○、戊○○兄弟並無偕同毫無助益之被告，使其觀看犯案過
    程之必要，否則豈非徒增洩漏犯行之風險？此淺顯之理，丁○○二人自知之甚詳。況如依被告所言，丁○○、戊○○並
    未拘束其身體自由，作案時又僅丁○○、戊○○自行下車行
    搶，被告並無參與之意，則其大可離開戊○○二人所駕之車
    ，以免殃及，此屬人情之常，被告所辯手機無電、身上無錢
    云云，較之受人質疑為強盜之共犯，孰輕孰重，極其明顯，
    以被告之年輕力壯，手腳俐落，並無需乘坐車上，一路觀看
    丁○○二人強盜之理，惟被告並未離開該車。再者，倘首先
    下車進入乙○○檳榔攤者，係丁○○或戊○○，則僅剩另一
    人與被告在車上，而留於車上之另一人如反對其離開，被告
    身高一七五公分、體重六十八公斤左右，其身材較丁○○二
    人均更為壯碩，被告欲反抗之，應非難事，被告根本無正當
    之理由一直留在車上，被告所稱無從聯絡家人，不得已在場
    云云，無足輕重，說服力實屬過低。被告於原審亦自承：丁○○二人強盜乙○○檳榔攤之前，在山區有拿一支鐵條，戊○○將車停好，被告坐後座，丁○○二人叫被告從後座，將
    鐵條交予他們，丁○○二人從檳榔攤強盜完畢回車上時，遞
    上鐵條予被告，嗣被告將之從車窗丟棄等語（見原審卷第二
    十六頁），而乙○○確實受該鐵條毆傷遭強盜既遂，故縱被
    告所述係丁○○、戊○○二人實施強盜為實情，惟被告有此
    遞上鐵條之幫助行為，已非無所作為。被告於原審復陳稱：
    本件二次強盜案，丁○○二人作案前，均有告知被告其等選
    定下手之對象，詢問被告是否要下車一起實施或詢問被告之
    意見等情（見原審卷第二十六頁、第二十七頁），以此陳述
    ，亦得見丁○○、戊○○非僅容讓被告於其等作案時同車，
    其等甚至徵詢被告是否願意親手實施及對選定之下手對象提
    出意見，可見丁○○、戊○○二人認為被告乃係其等之同夥
    ，又被告陳稱丁○○作案後贓款供買毒品，被告未用毒品，
    但丁○○二人有供被告吃與住等事實（見本院九十五年度上
    訴字第八二七號卷第四十八頁反面），更足徵被告對丁○○
    二人生活上有所依賴，並無立場反對丁○○二人作案，被告
    一再辯稱其明確對丁○○二人表示反對作案，與其所述丁○○二人對待被告之表現，有所齟齬，所辯已難採信，而應以
    丁○○、戊○○於偵查及原審明確證述其二人與被告作案前
    ，會在車上事先商議，其三人對於共同強盜均有犯意聯絡、
    行為分擔等情，始屬合理。
  (6)證人丁○○於檢察官偵查時亦稱：搶檳榔攤案，當時警方先
    讓被害人指認其和戊○○，被害人說不是其二人打他，後來
    回到分局，警方聯絡被告過來，被害人才指認是被告，被告
    嗣後將責任推到其兄弟二人身上，被告當時來北所探望伊，
    也是要伊別供出被告等語（見他字卷第四十七頁）。關於被
    告前往臺灣台北看守所探望丁○○，確有接見登記表可稽（
    見他字卷第三十三頁），足見丁○○此部分之所述，尚非不
    可採信，倘被告受丁○○、戊○○偽證指其參與強盜犯行，
    被告不計前嫌，仍前往看守所探視丁○○，顯非人情之常，
    反係丁○○所述，被告前往探望，有所請託，較符情理，自
    難認丁○○、戊○○之證詞必然係挾怨報復。
  (7)又被告雖稱懼怕丁○○二人對被告及其家人報復，故於九十
    二年五月十九日與其等分開後即向警察機關報案云云（見他
    字卷第十四頁反面），惟證人即被告之兄庚○○於本院更審
    前到庭證稱：其父親有說，被告跟二個朋友租車、作一些不
    法的事情，父親與伊便叫被告趕快去檢舉等語（見本院九十
    五年度上訴字第八二七號卷第四十六頁），與被告所述是基
    於懼怕丁○○二人而報案之動機，並不相符，據庚○○之證
    詞，乃被告之父兄指示被告速向警方檢舉丁○○二人，因為
    被告與其二人租車，牽涉一些不法之事，被告因而聽從父兄
    之建議，據此，當不難認被告之檢舉，可能係出為己脫罪之
    意圖，蓋一旦被害人指認車號，不難調查被告涉案，屆時己
    身難以推託。承辦員警亦證述：被告表示丁○○二人犯了這
    麼多案子，被告覺得心理過意不去，也怕以後會受牽扯，所
    以前來檢舉等語（見本院審判筆錄第六頁），與庚○○之證
    詞，有關被告檢舉之可能動機，所述相符。再從被告所述，
    丁○○二人未對其人身自由加以限制之情狀，所辯其於九十
    二年五月十九日脫離丁○○二人，即前往檢舉，是因自己未
    涉案云云，惟被告一路不難離開丁○○二人，卻不離開，已
    如前述，此辯解實難採信。又被告向證人丙○○檢舉，帶丙○○前往之檳榔攤，並未受害，非乙○○之檳榔攤，此復經
    丙○○證述甚明（見本院審判筆錄第四頁、第十頁），故被
    告關於自己涉案部分，亦非無隱匿之疑，以免乙○○認出，
    因此，被告雖檢舉丁○○二人，又帶警察追查丁○○行蹤，
    猶不足為其未涉案之有利證據。至於被告有無參與作案，被
    告並沒有告知庚○○，庚○○所述純係聽聞其父所述而來，
    是庚○○要被告去檢舉，亦不足以反證被告未參與作案，庚○○所述，仍無從為被告有利之認定。
  (8)丁○○固證稱被害人己○○○部分係被告與戊○○下車動手
    行搶，伊在車上把風等情（原審九十四年十二月二日審判筆
    錄）；而戊○○亦證稱己○○○部分係伊和被告下車靠近被
    害人，由甲○○抓住被害人、伊從被害人身後扯掉被害人頸
    上之項鍊等情（原審九十四年十月十二日審判筆錄）。然己○○○於警詢、偵查中均證稱丁○○、戊○○為下手行搶之
    人，並詳述印象深刻、記憶無誤之理由（他字卷第二十九、
    三十六、五十二頁），且己○○○曾於警詢指認前，看到在
    警員身側之被告，即對警員表示被告並非行搶之人，復於到
    達警局指認時，業經告知嫌犯不一定在指認行列內，且警員
    於指認行列內挑選之人員，亦未限定特徵，仍於進入指認室
    時，即直指丁○○、戊○○為行搶之人等情，業據丙○○證
    述明確（原審九十四年十一月二日審判筆錄），亦堪認己○○○之指認應屬可信。至己○○○於警訊時指認係由丁○○
    拉扯及毆打伊受傷，至伊倒地，而強取伊金項鍊一條，再一
    起上車而駕車加速逃逸等明確（見原審第二五六頁、第二五
    七頁）。於偵查中則證稱係戊○○自後架住伊，丁○○下手
    搶項鍊等情（同他字卷第五十二頁），固與警詢時指訴之被
    害情節略有不同，然應係描述之詳略不同而有差異，應以其
    在案發不久於警訊時所為之指訴記憶較新，要屬可採，是丁○○、戊○○於歷次證述所作之陳述固略有差異，或係因犯
    案模式相近、次數甚多而導致誤記情節，被告供稱己○○○
    部分係丁○○、戊○○下車行搶乙節，與己○○○之指證互
    核相符，應可採認。己○○○雖未指認被告亦為共犯之一，
    然被告參與此部分之犯行，業據證人丁○○、戊○○證稱：
    其三人一起犯案時即已打算伺機犯案，犯案時都是由其兄弟
    中一人駕駛汽車，另一人與被告一起下車強盜財物，被告有
    參與己○○○之強盜案，其三人均是一起外出找不特定目標
    ，鎖定目標後，三人同意就動手強盜，每次將強盜而來之金
    項鍊拿到銀樓變賣，購買毒品施用、支付汽車租金，其餘所
    得平分等語（見他字卷第四十六頁、第四十七頁、原審卷第
    一一二頁、第一一三頁、第一一六頁、第一一七頁、第一二
    三頁、第一二五頁數），且被告亦承認其有在犯案現場車內
    觀看，吃、住花用丁○○二人犯罪所得，參以丁○○二人之
    證述，已足認被告有共犯強盜之意思，一同生活、見機犯案
    ，其在車內，屬於犯罪同夥之一份子，倘遇警察或其他緊急
    狀況，絕無袖手之可能，衡情自非旁觀，故應認其擔負把風
    之角色，始適情適理。被告前揭之所辯，無非卸責之詞，不
    足採信，本件事證明確，被告犯行堪以認定。被告表示願意
    接受測謊，惟測謊無從推翻前揭對被告不利之具體事證，核
    無必要。
二、新舊法之比較：被告行為後，刑法於九十四年二月二日修正
    公布，並自九十五年七月一日起施行，茲就比較情形分述如
    下：
  (1)刑法第二十八條共犯之規定，原為：「二人以上共同實施犯
    罪之行為者，皆為正犯」；現行刑法之規定則為：「二人以
    上共同實行犯罪之行為者，皆為正犯」。揆諸本條之修正理
    由，係為釐清陰謀共同正犯、預備共同正犯是否合乎本條規
    定之正犯要件。新舊法比較結果，新修正之刑法第二十八條
    規定，對被告並無有利或不利之情形。
  (2)刑法第五十六條連續犯之規定，業經刪除，修正前，二者均
    從重以一罪論，修正後，原則上均應予分論併罰。比較新舊
    法，以舊法有利於被告。
  (3)綜合上述各條文修正前、後之比較，本件適用修正前刑法第
    二十八條、第五十六條之規定，對被告較有利，自應整體適
    用被告行為時即修正前刑法相關規定而為論科。
三、核被告所為，就乙○○部分，係犯強盜罪而有刑法第三百二
    十一條第一項第三款、第四款之情形，其所犯為刑法第三百
    三十條第一項之結夥三人以上攜帶兇器強盜罪；就己○○○
    部分，係犯強盜罪而有刑法第三百二十一條第一項第四款之
    情形，其所犯為刑法第三百三十條第一項之結夥三人以上強
    盜罪，被告與丁○○、戊○○三人，就上揭犯罪事實有犯意
    聯絡及行為分擔，為共同正犯。被告先後二次強盜犯行，時
    間緊接，所犯構成要件行為相同之罪名，雖有不同加重事由
    ，仍應依修正前連續犯之規定論以一罪，依情節較重之結夥
    三人以上攜帶兇器強盜罪處斷，並加重其刑。
四、原審以被告犯行明確，適用修正前刑法第二十八條、第五十
    六條、第三百三十條第一項之規定，並審酌被告與共犯不思
    正當工作賺取錢財，共謀強盜，隨機侵害落單之不特定人，
    且以暴力相向，對社會治安危害嚴重，以備妥具致命危險性
    之鐵條，佯稱購買檳榔卸除乙○○戒心，自後偷襲人體之頭
    部，連續重擊，以遂其強盜犯意，並致人受傷嚴重，足見被
    告等犯罪手段兇殘，又被告參與二件強盜犯行，嗣後猶佯為
    舉發，冀圖全盤諉責於共犯，藉以脫免自身刑責，缺乏對自
    己行為負責之觀念，其行為之惡性不亞於其餘共犯，為達教
    化懲戒之要求，仍應予嚴懲，以儆效尤。兼衡被告並無前科
    之素行，品行、生活狀況、智識程度、經共犯指證係分贓購
    買毒品吸食、犯罪之動機、目的、犯罪所生之危害，並未予
    被害人任何補償等一切情狀，認被告連續意圖為自己不法之
    所有，結夥三人以上，攜帶兇器，以強暴至使不能抗拒，而
    取他人之物，處有期徒刑九年。至被告持以強盜之上開鐵條
    一支，然業已隨手丟棄而滅失，業據被告供承在卷，已不具
    沒收可行性，爰不予宣告沒收等，經核尚屬妥適，被告上訴
    猶否認犯罪，顯不足採。又刑法修正，經比較之結果，仍以
    舊法對被告有利，原審雖不及比較新舊刑法，仍不影響判決
    之結果，因認無庸改判。綜上，本件被告之上訴為無理由，
    應予駁回。
五、檢察官就原審判決提起上訴部分，業已逾期，縱以檢察官所
    述其於九十五年一月二十七日收受判決，亦屬逾期，該部分
    經本院九十五年度上訴字第八二七號以程序事項駁回其上訴
    確定，最高法院撤銷原二審判決，不包括此部分，此部分不
    在本件審理範圍，併此敘明。
據上論斷，應依刑事訴訟法第三百六十八條判決如主文。
本案經檢察官呂光華到庭執行職務。
中    華    民    國    98    年    9     月    30    日
                  刑事第二十一庭審判長法  官  蔡聰明
                                      法  官  許永煌
                                      法  官  趙文卿
以上正本證明與原本無異。
如不服本判決，應於收受送達後10日內向本院提出上訴書狀，其
未敘述上訴之理由者並得於提起上訴後10日內向本院補提理由書
（均須按他造當事人之人數附繕本）「切勿逕送上級法院」。
                                      書記官  葉金發
中    華    民    國    98    年    10    月    1     日
附錄：本案論罪科刑法條全文
刑法第三百三十條第一項（加重強盜罪）
犯強盜罪而有第321條第1項各款情形之一者，處7年以上有期徒
刑。


司法院資訊處製作；財團法人民間司法改革基金會備份。
